臺灣士林地方法院民事判決　九十一年訴字第二三三號
　　原　　　告　丙○○
　　訴訟代理人　甲○○
　　被　　　告　乙○○
右當事人間附帶民事訴訟請求損害賠償事件，經刑事庭裁定移送本院審理（九十年度
交附民字第五五號），本院判決如左：
    主      文
被告應給付原告新臺幣貳拾柒萬壹仟捌佰捌拾伍元，及自民國九十年九月十四日起至
清償日止，按週年利率百分之五計算之利息。
原告其餘之訴駁回。
訴訟費用由被告負擔二分之一，餘由原告負擔。
本判決第一項於原告以新臺幣玖萬元為被告供擔保後，得假執行。
原告其餘假執行之聲請駁回。
    事      實
甲、原告方面：
一、聲明：
  (一)被告應給付原告新臺幣（以下同）五十五萬八千九百四十七元，及自起訴狀繕本
    送達翌日起至清償日止，按週年利率百分之五計算之利息。
  (二)原告願供擔保請准宣告假執行。
二、陳述：
  (一)被告為「芳聖有限公司」自用大貨車司機，於民國八十九年六月二十九日中午十
    二時十五分許，駕駛車牌號碼ＺＭ─七八二號自用大貨車，沿臺北市○○區○○
    路一段中間車道，由南往北方向行駛，行經臺北市○○區○○路一段四○七之一
    號前，本應注意汽車行駛時，駕駛應注意兩車併行之間隔，並隨時採取必要之安
    全措施，以防杜意外事故之發生，且當時天候晴朗，日間自然光線，柏油乾燥路
    面無缺陷，視距良好，又無不能注意之情事，竟疏未注意與他車保持安全間隔，
    右後車輪擦撞同向由原告騎乘之車牌號碼ＣＪＡ─七○七號重型機車左後車尾，
    致原告機車前車頭再撞及由歐陽虹駕駛而違規併排停放於慢車道上之車牌號碼Ｋ
    Ｔ─九○三號營業半聯結車左後車輪，造成原告受有肛門撕裂傷、合併肛門括約
    肌破裂等傷害。被告因過失傷害，業經臺灣本院九十年度交易字第一八五號刑事
    判決判處有期徒刑四月，復經高等法院於九十一年五月三日以九十一年度交上易
    字第七三號刑事判決駁回上訴確定。
  (二)爰依民法第一百八十四條、第一百九十三條、第一百九十五條之規定，訴請被告
    賠償原告醫療費、看護費、精神上損害、車損費用、營養補給及增加支出共五十
    五萬八千九百四十七元及法定遲延利息，分述如下：
  (1)醫療費：六萬六千五百四十七元。
  (2)看護費：六萬二千四百元。
  (3)精神上損害：原告車禍發生後，身體及心靈受創甚為嚴重，一度失去自我排便之
    能力，必須裝置人工肛門，忍受他人異樣眼光，且傷口復原後肛門括約肌功能仍
    無法完全恢復，時有失禁情形，坐於椅子上或睡眠時常感到疼痛不適，精神無法
    集中，對路上臨近車輛心生恐懼，爰請求精神慰撫金三十萬元。
  (4)機車全毀之損害：五萬元。
  (5)營養補給及增加支出（含車資）八萬元。
三、證據：提出診斷證明書影本二件、國泰綜合醫院醫療費用收據影本十七件、統一
    發票收據影本七件、看護費證明書影本一件、車資收據二十七件、進吉蔘藥行收
    據十五件、機車估價單、監理處收據、機車價目表各一件為證。
乙、被告方面：
一、聲明：原告之訴駁回。
二、陳述：伊任職於「芳聖有限公司」年薪二十四萬元，加上臨時工，每月薪資約四
    萬元，無法負擔。
三、證據：提出各類所得扣繳暨免扣繳憑單一件為證。
丙、本院依職權調閱臺灣高等法院九十一年度交上易字第七三號刑事案件全卷（含本
    院九十年度交易字第一八五號、本院內湖簡易庭九十年度湖簡字第二七八號刑事
    卷宗、臺灣士林地方法院檢察署八十九年度他字第九六六號、三○七六號、九十
    年度偵字第三二二五號偵查卷宗）。
    理      由
一、本件原告起訴主張：被告於八十九年六月二十九日中午十二時十五分許，駕駛車
    牌號碼ＺＭ─七八二號自用大貨車，行經臺北市○○區○○路一段四○七之一號
    前，本應注意汽車行駛時，駕駛應注意兩車併行之間隔，並隨時採取必要之安全
    措施，以防杜意外事故之發生，且當時又無不能注意之情事，竟疏未注意與他車
    保持安全間隔，右後車輪擦撞同向由原告騎乘之車牌號碼ＣＪＡ─七○七號重型
    機車左後車尾，致原告機車前車頭再撞及由歐陽虹駕駛而違規併排停放於路旁之
    車牌號碼ＫＴ─九○三號營業半聯結車左後車輪，造成原告受有肛門撕裂傷、合
    併肛門括約肌破裂等傷害，爰依民法第一百八十四條、第一百九十三條、第一百
    九十五條之規定，訴請被告賠償原告醫療費六萬六千五百四十七元、看護費六萬
    二千四百元、精神上損害三十萬元、機車全毀之損害五萬元、營養補給及增加支
    出八萬元，共五十五萬八千九百四十七元及法定遲延利息等語。被告則以：伊任
    職於「芳聖有限公司」年薪二十四萬元，加上臨時工，每月薪資約四萬元，無法
    負擔等語資為抗辯。
二、原告主張被告於前揭時地駕車疏未注意保持安全間隔，右後車輪擦撞原告騎乘之
    機車左後車尾，致原告機車前車頭再撞及違規併排停放路旁之營業半聯結車左後
    車輪，造成原告受有肛門撕裂傷、合併肛門括約肌破裂之事實，業據提出診斷證
    明書影本二件為證，復為被告所不爭，此部分堪認原告主張為真正，臺灣高等法
    院九十一年度交上易字第七三號刑事判決亦同此認定，此經本院職權調取該刑事
    案件全卷核閱屬實。
三、按「因故意、過失不法侵害他人之權利者，負損害賠償責任」，「汽車、機車或
    其他非依軌道行駛之動力車輛，在使用中加損害於他人者，駕駛人應賠償因此所
    生之損害」，「不法侵害他人之身體或健康者，對於被害人因此喪失或減少勞動
    能力或增加生活上之需要時，應負損害賠償責任」「不法侵害他人之身體、健康
    、名譽、自由、信用、隱私、貞操，或不法侵害其他人格法益而情節重大者，被
    害人雖非財產上之損害，亦得請求賠償相當之金額」，民法第一百八十四條第一
    項前段、第一百九十一條之二、第一百九十三條第一項、第一百九十五條第一項
    前段別定有明文。查本件被告駕車過失撞及原告致其受傷之事實，已如前述，且
    原告所受身體傷害與被告之過失侵權行為有因果關係，則原告依侵權行為法律關
    係請求被告負損害賠償之責，於法有據。爰就原告請求賠償之項目、金額，審酌
    如下：
  (一)醫療費：原告主張因前開車禍受傷，共支出醫療費用六萬六千五百四十七元，業
    據提出金額相符之國泰綜合醫院醫療費用收據影本十七件、統一發票收據影本七
    件為證，其中八十九年七月十二日證明書費一百元、八十九年七月二十日證明書
    費一百元、八十九年七月二十六日證明書費三百六十元、八十九年八月七日證明
    書費五百元、九十年二月八日證明書費一百五十元、九十年二月十九日證明書費
    一百零五元、九十年四月十八日證明書費二百十元，共計一千五百二十五元，非
    屬醫療上必要費用，應予扣除，其餘六萬五千零二十二元，依原告所受傷害情形
    及各收據載明醫療項目觀之，均為治療上之必要費用，並為被告所不爭，此部分
    請求洵屬於法有據，逾此範圍之請求，則無可採。
  (二)增加生活上需要之支出：
    (1)看護費：原告主張因車禍受傷住院期間需聘請看護照顧，共計支出看護費六萬
      二千四百元乙節，業據出具署名「張棉」之證明書一件為證，並為被告所不爭
      ，堪以認定。上開證明書雖記載看護費總計六萬四千元，惟原告僅請求其中六
      萬二千四百元，於法自無不許。
    (2)營養費：原告主張其於「進吉蔘藥行」購買七厘散、疏經活血湯加川七、獨活
      寄生湯加人參、冬蟲夏草、人參、粉光等中藥材，用以補給營養，合計支出六
      萬六千元，固據原告提出購買藥材之收據十五件為證，然原告既已經西醫診治
      痊癒出院，上開中藥材復無醫師處方箋，又不具有不可替代性，難認係醫療及
      營養上之必要支出（最高法院八十八年度臺上字第九二八號、八十七年度臺上
      字第二○三○號、七十七年度臺上字第一七二六號判決意旨參照），於法尚有
      未合，不應准許。
    (3)交通費：原告主張其因車禍增加車資支出四千九百三十元，並提出車資收據二
      十七件為證。查原告因車禍赴醫就診至少十五次，有醫療費收據可考，其因受
      傷行動不便，本院認其增加支出交通費四千九百三十元，核屬必要，且為被告
      所不爭，自應准許。
    (4)其他增加生活上需要之支出：原告主張其於受傷期間增加支出共八萬元，除提
      出上述六萬六千元營養費收據、四千九百三十元車資收據外，餘九千零七十元
      部分未據舉證以實其說，其此部分之主張即屬無據。
  (三)機車之毀損：原告主張其所有之車牌號碼ＣＪＡ─七○七號重型機車，甫於八十
    九年五月二十二日交車，同年六月二十九日即發生本次車禍而全部毀損，爰請求
    機車全毀之損害五萬元，並提出機車估價單、監理處收據、機車價目表各一件為
    證；又本院依職權調閱刑事卷宗內估價單影本一件，機車毀損後修復費用為二萬
    零七百九十元（參見臺灣士林地方法院檢察署八十九年度他字第九六六號偵查卷
    宗第五十頁）。按「不法毀損他人之物者，應向被害人賠償其物因毀損所減少之
    價額」，「負損害賠償責任者，除法律另有規定或契約另有訂定外，應回復他方
    損害發生前之原狀」，「關於物或權利之喪失或損害，負賠償責任之人，得向損
    害賠償請求權人，請求讓與基於其物之所有權或基於其權利對於第三人之請求權
    」，民法第一百九十六條、第二百十三條第一項、第二百十八條之一分別定有明
    文。物被毀損時，被害人除得依民法第一百九十六條請求賠償外，並不排除民法
    第二百十三條至第二百十五條之適用，依民法第一百九十六條請求賠償物被毀損
    所減少之價額，得以修復費用為估定之標準，但以必要者為限。查系爭機車登記
    為原告之母甲○○名下，交由原告使用，新車價格約四萬六千元等情，固有上開
    單據為證，並為被告所不爭，惟經本院職權調閱刑事卷宗內臺北市政府警察局交
    通警察大隊交通事故現場照片所示，系爭機車車前擋泥板、車燈、左右護板等處
    雖嚴重毀損，惟尚與「全毀」有間，並非不能修復，且顯有殘價。茲原告未能舉
    證證明系爭機車車禍後之殘價，揆諸前揭說明，本院自得以修復費用為估定之標
    準，並斟酌系爭機車自交車至車禍發生甫一個月餘，尚無明顯折舊，此為被告所
    不爭，認該車因本件車禍而減少之價額於二萬零七百九十元範圍內，洵屬有據，
    逾此範圍即無可採。
  (四)非財產上損害賠償部分：
    查原告因本件車禍受有肛門撕裂傷、合併肛門括約肌破裂等傷害，於八十九年六
    月二十九日至同年七月十二日、九十年一月二十九日至同年二月八日，二度住院
    接手術治療，使原告精神上受有極大痛苦，本院斟酌本件事故發生實際情況，及
    兩造所自陳之身分、地位、經濟能力，以及原告因此所受痛苦之程度等一切情狀
    ，認原告主張非財產上損害賠償金額為三十萬元，尚屬適當。
四、復按，「損害之發生或擴大，被害人與有過失者，法院得減輕賠償金額，或免除
    之」，民法第二百十七條第一項定有明文。查本件車禍之發生被告固有如前揭所
    述過失，惟按，「汽車行駛時，駕駛人應注意兩車併行之間隔，並隨時採取必要
    之安全措施」，道路交通安全規則第九十四條第三項定有明文，原告與被告駕車
    均應注意上述道路交通安全規定，且依當時情形並無不能注意之情事，詎兩造駕
    車互未保持安全間隔，因而肇事，原告駕車未保持安全間隔，亦為本件肇事原因
    ，對車禍之發生亦與有過失，臺灣高等法院九十一年度交上易字第七三號刑事判
    決亦同此認定。本院審酌前開車禍情節及兩造過失程度，認被告應負過失比例為
    百分之六十，即應減輕被告賠償金額百分之四十。綜上，原告得請求損害賠償之
    金額為二十七萬一千八百八十五元（(65022+62400+4930+20790+300000)ｘ60%=
    271885，元以下四捨五入）。
五、末按，「給付無確定期限者，債務人於債權人得請求給付時，經其催告而未為給
    付，自受催告時起，負遲延責任，其經債權人起訴而送達訴狀，或依督促程序送
    達支付命令，或為其他相類之行為者，與催告有同一之效力」，「遲延之債務，
    以支付金錢為標的者，債權人得請求依法定利率計算之遲延利息」，民法第二百
    二十九條第二項、第二百三十三條第一項前段亦分別有明文規定。從而，原告依
    侵權行為法律關係，請求被告賠償原告二十七萬一千八百八十五元，及起訴狀繕
    本送達被告翌日即九十年九月十四日起至清償日止，按週年利率百分之五計算之
    法定遲延利息，為有理由，應予准許。逾上開範圍之請求，為無理由，應予駁回
    。
六、原告陳明願供擔保，請准宣告假執行，就原告勝訴部分，於法要無不合，爰酌定
    如主文所示之擔保金額而准許之。至原告敗訴部分，其假執行之聲請已失所附麗
    ，應予駁回。
七、本件判決基礎已臻明確，兩造其餘攻防方法及訴訟資料經本院審酌後，核與判決
    不生影響，無逐一論駁之必要，併此敘明。
據上論結，本件原告之訴為一部有理由、一部無理由，依民事訴訟法第七十九條但書
、第三百九十條第二項，判決如主文。
中　　　華　　　民　　　國　　九十一　　年　　　七　　　月　　三十一　　日
                                        臺灣士林地方法院民事第三庭
~B法　　　官　陳玉曆
右為正本，係照原本作成。
如對本判決上訴須於判決送達後廿日內向本院提出上訴狀。
中　　　華　　　民　　　國　　九十一　　年　　　八　　　月　　  五  　　日
~B法院書記官　謝金宏
